【裁判字號】    90,上更(二),99
【裁判日期】    901030
【裁判案由】    給付買賣價金等
【裁判全文】
臺灣高等法院民事判決  九十年度上更(二)字第九九號
      上  訴  人  幸林建設股份有限公司
      法定代理人  林練換
      被上訴人    甲○○
右當事人間請求給付買賣價金事件，上訴人對於臺灣臺北地方法院中華民國八十五年
八月十九日八十五年度訴字第一八八號第一審判決提起上訴，經最高法院第二次發回
更審，本院判決如左：
    主    文
上訴駁回。
上訴人應給付被上訴人新台幣壹拾萬捌仟陸佰伍拾柒元，及自八十九年四月二十六
日起，至清償日止，按週年利率百分之五計算之利息。
被上訴人其餘反訴駁回。
本訴部分，第一、二審及發回前第三審訴訟費用，除確定部分外，由上訴人負擔。反
訴部分，第二審及發回前第三審訴訟費用，除確定部分外，由上訴人負擔十分之二，
其餘由被上訴人負擔。
被上訴人假執行之聲請駁回。
    事實及理由
一、本件被上訴人於本件本院發回前審言詞辯論終結前之八十九年四月十四日對上訴
    人提起反訴，為上訴人所同意，合於民事訴訟法第二百五十九條、第四百四十六
    條第二項前段規定本院自得就反訴部分一併審理，合先敘明。
二、本件上訴人起訴主張： 被上訴人於七十七年八月二十四日以六百六十五萬元，
    購買伊興建之台北市金石山莊編號Ｃ房屋，即門牌號碼台北市○○區○○路一
    段一八五巷五十七弄十七號房屋，另向原審共同原告林練換購買房屋坐落之基地
    〔林練換部分，經原審判決命被上訴人給付林練換新臺幣（下同）二萬四千元，
    及自民國八十四年十二月十九日起至清償日止，按週年利率百分之五計算之利息
    ，另本院前審八十五年度上字第一七九一號判決命被上訴人應再給付林練換五千
    四百九十八元，及自民國八十四年十二月十九日起至清償日止，按週年利率百分
    之五計算之利息，並駁回林練換其餘之上訴，未據兩造上訴確定在案〕，系爭房
    屋伊已依約興建完成，辦妥產權登記，並交付被上訴人使用，惟該屋經實測結果
    較契約約定面積增加七點九九坪，按房屋總價款計算，每坪單價為六萬零九十三
    元，依約被上訴人應補足該超過部分之價金四十八萬零一百四十三元。依系爭房
    屋買賣契約書第八條之約定，房屋建築工程，自開工日起四百個工作天竣工，並
    以使用執照核準日期為竣工日，而上訴人於七十八年五月三十日基地開挖，則應
    以該日始為開工日，並非以繳交開工款即認係開工日，且被上訴人實際繳款時，
    可能工程進度早已超前，自不得以繳款日為該項工程之完成日，另系爭房屋興建
    工程之建造執照，係各獨棟式別墅，必須各別向工務局申報開工，故鑑定報告謂
    僅有一個開工日不可採。又系爭工程位於山坡地，於施作內部隔間工程，因建材
    之搬運、工人及重車之進出均因天雨受影響，且該工程與房屋外飾、圍牆係同時
    施作，是內部隔間施作時，亦得扣除雨天不計工期。再者，系爭工程位於山坡，
    上午八時以前下雨，如果達一定程度，自會影響當日工程之施作，如前日已到大
    雨或豪雨之階段，自會影響次日之人車通行，而影響工程，鑑定報告未將雨天次
    日扣除，不足為判決基礎。依內政部函示上午下雨全天不計工期，是自七十八年
    五月三十日起至使用執照取得日即八十年二月十一日，日曆天為六百二十三日，
    例假日共一百二十六日，其中雨天自七十八年五月三十日起至被上訴人主張之圍
    牆完成日即七十九年九月十五日，合計為一百十九點五日，則實際工作天為三百
    七十七點五日，無論依上訴人開工日即七十八年五月三十日或被上訴人支付開工
    款之日即七十七年十月二十六日，扣除例假日及雨天，上訴人之工作天均未逾四
    百個工作天。縱依被上訴人主張上訴人有遲延完工之情形，則上訴人僅於系爭房
    屋部分有違約之情事，自應依系爭房屋買賣契約書之約定，僅以被上訴人所繳交
    之房屋價款計算，被上訴人主張以已繳之房地總價計算違約金，於法亦有未合，
    況土地部分，業已移轉予被上訴人，並未有違約之情形等語〔上訴人起訴請求上
    訴人給付一百七十四萬九千零八十六元，及其法定利息，惟超過五十四萬零一百
    四十三元（其中六萬元為系爭房屋之尾款，另四十八萬零一百四十三元部分為系
    爭房屋面積增加之價款）部分，經原審駁回，未據上訴人上訴聲明不服。另上開
    六萬元房屋尾款部分之請求，業經本院前審八十五年度上字第一七九一號判決上
    訴人敗訴，經最高法院八十七年度台上字第一二八五號判決駁回上訴人之上訴確
    定在案〕。並聲明：一上訴部分(一)原判決關於駁回上訴人後開之訴部分廢棄。(二)
    被上訴人應給付上訴人四十八萬零一百四十三元及自八十四年十二月十九日起至
    清償日止，按週年利率百分之五計算利息之判決。二反訴部分：(一)反訴駁回。(二)
    如受不利判決願供擔保免為假執行。
三、被上訴人則以：系爭工程之開工日為七十七年八月十一日，自該日起至領得使用
    執照之八十年二月十一日止，共有日曆天九百十五日，扣除例假日後，工作天為
    七百二十五點五日，無論依內政部七十九年六月十五日台內營字第七九四六二二
    號函或臺北市建築師公會之鑑定報告，至多僅得扣除雨天二十二點五日，又依建
    築法第五十四條之規定，本件之開工日為七十七年八月十一日，被上訴人無故延
    期至七十九年十月九日開工，該期間亦應計入工作天。依開工日起算四百個工作
    天，或以二百零一日之遲延日數推算，遲延始日為七十九年五月十六日，至八十
    年二月十一日取得使用執照日，四百個工作天內之例假日及雨天固應扣除，惟遲
    延後之例假日及雨天，因上訴人已遲延，自無扣除之理，從而依此計算工作天，
    上訴人延遲完工，共二百七十二日（被上訴人原主張延遲完工日數為三百零三日
    ），而於房屋未完工時，上訴人自無從交付土地，是土地部分上訴人業已違約，
    上訴人自應依買賣契約書第十一條第一項、第十四條第三項規定，以土地及房屋
    已繳交之價款合計金額，按每逾一日按已繳價款千分之一計算違約金，計一百七
    十一萬九千九百五十七元（被上訴人於本院更(一)審提起反訴請求上訴人給付違約
    金二百十一萬二千六百二十八元，及自八十年二月十一日起至清償日止，按週年
    利率百分之五計算之利息，經本院以八十七年度上更(一)字第二六八號判決駁回超
    過一百七十一萬九千九百五十七元部分，被上訴人未聲明不服而確定在案）。又
    前揭違約金於上訴人未能履行債務時，即已屆清償期，則被上訴人自得請求自八
    十年二月十一日起至清償日止之遲延利息。再者，縱系爭違約金僅得以房屋部分
    已繳交之價款計算，惟因上訴人未能依約交付土地，亦屬違約，被上訴人自得依
    兩造間土地買賣契約第八條之約定及一般損害賠償之規定，請求上訴人負遲延給
    付之損害，就已繳交之土地價款六百十二萬元，按法定週年利率百分之五計算遲
    延給付二百七十二日之損害，共二十二萬八千零三十二元，加上房屋部分違約金
    六十六萬六千四百元，合計為八十九萬四千四百元。被上訴人以伊應給付上訴人
    之四十八萬零一百四十三元抵銷，並請求抵銷後之金額等語資為抗辯。並聲明：
    一上訴部分：(一)上訴人之上訴駁回。(二)如受不利判決，願供擔保，請准免假執行
    。二反訴部分：(一)上訴人應給付被上訴人一百二十三萬九千八百十四元及自八十
    年二月十一日起至清償日止，按年息百分之五計算之利息。(二)願供擔保，請准宣
    告假執行。
四、兩造不爭執之事實
  (一)被上訴人於七十七年八月二十四日向林練換購買坐落臺北市木柵區（已變更為文
    山區○○○段二小段六一九─四地號，其中面積約為七十點二坪部分之土地所有
    權，及其上上訴人興建之金石山莊編號Ｃ號房屋乙棟所有權，面積為一百十點
    六六坪，土地部分之價金為一千六百七十五萬元，房屋部分之價金為六百六十五
    萬元，並分別簽訂土地買賣契約書、房屋買賣契約書各乙份。其中土地買賣契約
    書第四條約定：「違約處罰：本約土地買賣甲方（即被上訴人）如全部或一部分
    不履行本約第二條約定之付款日期付款時，其逾期部分甲方應加付本繳該期款按
    日千分之一計算之滯納金且於補繳時一併繳清，如逾期達十五日經乙方催告仍延
    遲不交付時均視為甲方違約，乙方得片面解除本契約及與本契約有連帶關係之契
    約，土地由乙方收回，甲方並同意已繳之價款全部由乙方沒收，以抵償乙方所受
    之損失。」、第五條約定：「乙方（即林練換）責任：乙方保證土地產權清楚，
    絕無一地數賣或佔用他人土地等情事，如有他項權利設定時應負責於移轉登記前
    塗銷之。本約土地如乙方惡意違約不賣時，除將既收款全部退還甲方（即被上訴
    人）外，並應賠償甲方所付款項額之賠償予甲方，若因非可歸責於乙方之原因而
    無法履約時乙方應將甲方已繳之款項如數退還並加計銀行放款利息。」、第八條
    約定：「本約及附件應與房屋買賣契約書暨其附件內之各項約定同時履行，買受
    人亦應為同一人且各任何一部不履行，視為全部違約。」，另房屋買賣契約書第
    二條約定：「面積誤差：前條房屋面積於完工後以工務局核准之建築執照結果為
    準，『如有誤差，應就超過或不足部份按房屋實際買賣單位價格相互退補』，前
    於甲方（即被上訴人）支付尾款時壹次扣抵或補足。」、第四條約定：「付款辦
    法：(一)甲方（即被上訴人）同意前開房屋價款，並願按附件(一)之付款辦法所定之
    期限，於收到通知後七日內以現金或即期票據繳款。」、第八條約定：「工程期
    限：本約房屋建築工程，自開工日起肆佰個工作天竣工，並以使用執照核準日期
    為竣工日期，但如有左列情形之一者，乙方（即上訴人）不負延遲竣工之責。(一)
    甲方（即被上訴人）應付之款項未能如期繳付者。(二)甲方因變更工程而致延遲竣
    工者。(三)因不可抗力之天災、人禍及其他不可歸責於乙方之事由者。」、第十一
    條約定：「(一)乙方（即上訴人）除因不可抗力之事由或甲方（即被上訴人）變更
    設計施工而延遲，或甲方未依約付款外，其餘逾期竣工每逾一日按甲方已繳款之
    千分之一計算罰金予甲方。」，有前揭土地、房屋買賣契約書各乙份在卷可稽。
  (二)系爭房屋之建造執照核發之日期為七十七年二月十二日，其法定及實際應開工期
    限為七十七年八月十一日，上訴人於七十七年十月九日收受開工款，而上訴人於
    七十八年五月三十日始為基地開挖，使用執照於八十年二月十一日核發，此有建
    築執照、系爭土地、房屋買賣契約書之附件分期付款辦法表、使用執照、臺北市
    建築師公會鑑定報告書在卷可憑。
  (三)系爭房屋係獨棟三層別墅型建築，無與其他住戶共同使用之部分，上訴人業已依
    約興建完成，辦妥土地、建物所有權移轉登記，並將房屋及基地交付予被上訴人
    使用，系爭房屋之面積，依建物登記簿謄本所載面積主建物及附屬建物共計三百
    九十二點二六平方公尺即一百十八點六五坪（小數點以下二位，依上訴人之計算
    方式捨去），有建物登記簿謄本在卷可按（見原審促字卷第十一頁），較兩造契
    約約定房屋一百十點六六坪增加七點九九坪等情，為兩造所不爭執，並有建物登
    記簿謄本、土地所有權狀在卷可資佐證。
五、本訴部分：
    上訴人主張系爭房屋興建完工後之面積較依系爭房屋買賣契約書第一條之約定面
    積增七點九九坪，依該契約書第二條之約定應補足房屋價款等語。查系爭房屋面
    積較前揭房屋買賣契約書約定之面積增七點九九坪，為兩造所不爭執，又該房屋
    之價款為六百六十五萬元，是每坪屋價為六萬零九十三元（6,650,000 / 110.66
    = 60,093，角以下捨去，下同），被上訴人依約應補足價金四十八萬零一百四十
    三元（60,093元X  7.99= 480,143元），上訴人請求補足系爭房屋增加坪數之價
    款四十八萬零一百四十三元，於法有據。
六、反訴部分：
  (一)被上訴人（即反訴原告）主張：系爭房屋自七十七年八月十一日開工，於八十年
    二月十一日始取得使用執照，已逾系爭房屋買賣契約約定之四百個工作天，且於
    第四百個工作天即七十九年五月十六日以後至完工期間，因業已遲延完工，期間
    之雨天及例假日因係已延遲給付，亦不得扣除，總計延遲完工達二百七十二日等
    語。上訴人（即反訴被告）抗辯系爭房屋於七十八年五月三十日開工，開始基地
    開挖，於八十年二月十一日取得使用執照，經扣除雨天及例假日後，並未逾系爭
    房屋買賣契約書第八條約定之四百個工作天，自無違約之情事云云。查：
  1.系爭房屋買賣契約書第八條約定「工程期限：本約房屋建築工程，自開工日起四
    百個工作天完工」，惟未對「開工日」為明確之約定，然依該契約書第十六條約
    定：「本約之附件視為本約之一部分」，附件顯與本約有相同之效力。依附件(一)
    分期付款辦法表所載，上訴人收到開工款之日期為七十七年十月九日，而開工款
    之繳納，依同契約第四條之約定，係上訴人依照工程之進度，通知被上訴人於通
    知後七日內繳納，（見本院前審卷第一０二、一０三、一０八、一一一頁），是
    上訴人應於開工後，始得通知被上訴人給付開工款，從而上訴人既為開工款繳納
    之通知，足見其必係已開工，被上訴人主張應以其繳納開工款之七十七年十月九
    日為開工日期，尚無不合。嗣被上訴人雖改稱應依台北市建築師公會(十一)鑑字第
    ０一三六號鑑定報告書所載，以七十七年八月十一日為開工期日云云，惟系爭工
    程無工程日誌，無證據證明系爭工程係七十七年八月十一日開工，且該鑑定報告
    書僅謂系爭房屋興建工程之法定及實際應開工之期限為七十七年八月十一日，並
    非謂開工日期為該日，是被上訴人改主張以七十七年八月十一日為開工日，難認
    有據。
  2.上訴人雖抗辯系爭房屋為獨棟式別墅，應以該房屋基地於七十八年五月三十日開
    挖地基之日為開工日云云。查同一建造執照，含有多棟建築物之工程開工，係指
    基地任何一項工程作業已開始實際進行，無「甲棟開工」或「乙棟開工」之情形
    ，整體基地之道路、水溝、挖填整地都整體相關，故全工程只有一個「開工」及
    一個「竣工」時間點，有前揭鑑定報告書在卷可憑（外放）。系爭買賣契約書第
    四條約定，無「甲棟開工」或「乙棟開工」之約定，此觀諸該條之約定可明。又
    如前所述，附件(一)分期付款辦法表視同本約之一部，上訴人依工程進度，通知被
    上訴人於收受通知後七日內繳納，上訴人通知被上訴人繳納開工款之期限為七十
    七年十月九日，上訴人主張於收取工程開工款後八個多月為開工日，顯已逾契約
    約定之本旨，有違契約誠信原則，故上訴人抗辯應以系爭房屋基地開挖日之七十
    八年五月三十日為開工日而計算工作天，洵無足取。
  3.依系爭房屋買賣契約書第八條之約定，系爭房屋係以使用執照核準日為完工日，
    而使用執照於八十年二月十一日核發，業如前所述，是系爭房屋之完工日為八十
    年二月十一日，堪可認定。又按一般營建工程施工之進度常受天氣之影響，其能
    實際工作之天數，即工程實務所稱之「工作天」。換言之，所謂「工作天數」，
    除應將星期例假日剔除外，凡因天氣致影響正常工作之進行，如颱風級數或降雨
    量達一定之標準者，均不能計算在內。系爭房屋建築工程，兩造約定自開工日起
    四百個「工作天」竣工，則計算其「工作天數」，自應將星期例假日及影響正常
    工作進行之颱風天、雨天扣除。而工作天之認定，若雙方未約定，工程實務向例
    係以內政部七十九年六月十五日合內營字第七九四六二二號函為依據（見同上鑑
    定報告書第三頁6．2．1）。本案無工程日誌可資查核，被上訴人亦未派駐監工
    人員，為兩造所不爭執，而被上訴人自認依上開內政部函示為據自七十七年十月
    九日起至圍牆完成之七十九年九月十五日止（其中七十八年十月二十七日至七十
    九年二月二十一日為內部隔間工程除外），得扣除之雨天七十九日（見本院卷第
    二二頁反面、第九九頁反面、第一三九頁反面），而七十八年十月二十七日起至
    七十九年二月二十一日止，七十九年九月十六日起至完工日即八十年二月十一日
    止，無須扣除雨天，有臺北市建築師公會鑑定報告書在卷可憑。
  4.按民法第二百三十一條規定：「債務人遲延者，債權人得請求其賠償因遲延而生
    之損害。前項債務人，在遲延中，對於因不可抗力而生之損害，亦應負責。但債
    務人證明縱不遲延給付，而仍不免發生損害者，不在此限。」使債務人於遲延中
    ，對於因不可抗力而生之損害，亦應負責，其原因究係本於債務人遲延之故。本
    件系爭房屋逾四百個工作天始完工，則逾期後至完工期間不能施工之雨天及例假
    日，固非可歸責於上訴人，惟參諸上揭規定之法理，舉重明輕，在給付遲延中，
    債務人猶對於不可抗力而生之損害亦應負責，則在給付遲延中，前揭雨天及例假
    日之非可歸責於上訴人之原因，上訴人仍須負給付遲延之責，從而被上訴人主張
    不得扣除逾四百個工作天後之雨天及例假日，為有理由。如前所述，系爭房屋之
    開工日為七十七年十月九日，經扣除雨天及例假日後之四百個工作天之翌日為七
    十九年五月十七日，是自七十九年五月十七日起，上訴人應負遲延之責，被上訴
    人固自認於七十七年十月九日起至圍牆完成之日即七十九年九月十五日，可扣除
    之雨天為七十九日，惟其中自七十九年五月十七日起至七十九年九月十五間之雨
    天共十九日（見本院更(一)審卷第四十七至五十一頁），均因係於上訴人遲延後，
    則該十九日雨天及七十九年五月十七日後之例假日，依上揭說明，自不得扣除，
    從而自該日起至取得使用執照之日即八十年二月十一日，上訴人共遲延二百六十
    日。上訴人主張伊未有遲延及被上訴人主張上訴人遲延二百七十二日，均無足採
    。
  (二)被上訴人主張因於系爭房屋未完工時，上訴人自無從交付土地，是土地部分上訴
    人亦屬違約，上訴人自應依買賣契約書第十一條第一項、第十四條第三項規定，
    以土地及房屋已繳交之價款合計金額，按每逾一日按已繳價款千分之一計算違約
    金，計一百七十一萬九千九百五十七元等語。上訴人則抗辯縱依被上訴人主張，
    上訴人僅系爭房屋逾期完工，依系爭房屋買賣契約書之約定，應以被上訴人所繳
    交之房屋價款計算違約金，被上訴人主張以已繳之房地總價計算違約金，於法亦
    有未合等語。查：
  1.系爭房屋買賣契約書第十一條約定：「(一)乙方（即上訴人）除因不可抗力之事由
    或甲方（即被上訴人）變更設計施工而延遲，或甲方未依約付款外，其餘逾期竣
    工每逾一日按甲方已繳款之千分之一計算罰金予甲方。」等語，為兩造所不爭執
    ，依該約定明文以被上訴人繳交之款項為計算罰金標準。又該條款係約定於系爭
    房屋買賣契約書，且該買賣契約書對於價金及付款方法均明文約定，與前揭土地
    買賣契約書之價金及付款方法均獨立不同，是此違約金之計算，自應以被上訴人
    已繳交之房屋價款為違約金之計算基準，是上訴人之抗辯堪予採信。
  2.系爭房屋買賣契約書第十一條約定，僅係就遲延竣工之違約罰為約定，觀諸該約
    定至明，是該約定僅於系爭房屋遲延完工始有適用。又此約定與前揭土地買賣契
    約書第四條均係就不同違約行為，明文約定處罰條款，乃因二者之給付內容及行
    為之性質均不相同，故為不相同之約定，此觀諸前揭二約定亦臻明確。前揭土地
    買賣契約書第八條固約定：「本約及附件應與房屋買賣契約書暨其附件內之各項
    約定同時履行，買受人亦應為同一人且各任何一部不履行，視為全部違約。」等
    語，明定系爭房屋買賣契約書、前揭土地買賣契約書及各附件任何一部不履行，
    視為全部違約，惟違約與違約罰係屬二事，有違約行為未必有違約罰，僅於契約
    就違約行為有明文約定時始得對違約為處罰（民法第二百五十條規定參照），而
    前揭土地買賣契約書第八條，對於視為違約情形之處罰，既未另訂定，且土地、
    房屋買賣契約書之買受人分別為林練換、被上訴人，從而違約之人自非同一人，
    自應就不同違約行為，分別適用前揭違約罰之約定。前揭土地買賣契約書第五條
    之約定內容，並未及於遲延給付之違約罰，且對於上訴人移轉前揭土地所有權及
    交付占有，亦未有任何履行期間之約定，即屬無確定期限之債務，而被上訴人復
    未曾舉證其有依民法第二百二十九條第二項之規定，定期催告上訴人交付系爭土
    地之行為，自難認上訴人有遲延交付之情事。是前揭土地買賣契約書既與系爭房
    屋買賣契約書之有關違約罰係分別獨立約定，且遲延竣工之人為上訴人，並非林
    練換，林練換履行前揭土地買賣契約書亦未有遲延之情事，既僅上訴人有系爭房
    屋遲延完工之違約，自只能依系爭房屋買賣契約書第十一條之約定，處以按日依
    系爭房屋部分已繳交價款之千分之一之違約罰，是被上訴人主張應以前揭土地、
    房屋已繳交之總價款之千分之一計算違約罰，自屬無稽。
  3.被上訴人主張其依系爭房屋買賣契約書之約定於八十年二月十一日前所繳交之價
    款為二百三十八萬元，有上訴人所不爭執之系爭房屋買賣契約書附件(一)分期付款
    辦法表在卷可稽，堪可認定。被上訴人雖主張所繳交之價款為二百四十五萬元，
    惟其中第十七期之「游泳池網球場完成」期款七萬元，被上訴人係於八十年一月
    三日，以八十年四月二十九日期之支票支付，有前揭分期付款辦法表第十七期款
    備註欄之記載可憑，依民法第三百二十條之規定：「因清償債務而對於債權人負
    擔新債務者，除當事人另有意思表示外，若新債務不履行時，其舊債務仍不消滅
    。」，於該紙支票於八十年四月二十九日兌現後，該十七期始得謂已清償，是被
    上訴人主張其於八十年二月十一日已繳前揭第十七期款七萬元，所繳總金額為二
    百四十五萬元，洵屬誤會。而上訴人遲延完工日數為二百六十日，依前揭房屋買
    賣契約書第十一條之約定計算，上訴人應給付被上訴人違約金六十一萬八千八百
    元（計算式：2,380,000/1,000x260=618,800），是被上訴人反訴請求違約金於
    此範圍內，洵屬有據，超過部分為無理由。被上訴人以此項之請求與其應給付上
    訴人之四十八萬零一百四十三元債務主張抵銷後，上訴人對被上訴人已無債權存
    在，且須給付被上訴人違約金十三萬八千六百五十七元（618,000 - 000000 =13
    8,657）。
  4.被上訴人主張其依系爭房屋買賣契約書第八條之約定，系爭違約金請求權於上訴
    人不履行時起，即已屆清償期，故其得請求自上訴人取得使用執照之日即八十年
    二月十一日起之遲延利息云云。按給付無確定期限者，債務人於債權人得請求給
    付時，經其催告而未為給付，自受催告時起，負遲延責任。其經債權人起訴而送
    達訴狀，或依督促程序送達支付命令，或為其他相類之行為者，與催告有同一之
    效力，民法第二百二十九條第二項定有明文。查，該第八條之係就工程期限為約
    定，此觀諸前揭約定內容至明，被上訴人主張依該約定係就違約金之清償期為約
    定，自屬誤會，且系爭房屋買賣契約書亦未有上訴人給付違約金期限之約定，從
    而被上訴人之違約金債權未有確定期限，且被上訴人於八十九年四月十四日始對
    上訴人提起反訴請求前揭違約金，並於同年月二十五日送達反訴狀繕本予上訴人
    ，而上訴人未為給付，依前揭規定，上訴人於翌日即同年月二十六日起始負遲延
    責任。是被上訴人請求之違約金十三萬八千六百五十七元之遲延利息，應自八十
    九年四月二十六日起算。被上訴人之遲延利息請求，逾上開範圍部分，難認有據
    。
  5.被上訴人復主張縱系爭違約金僅得以房屋部分已繳交之價款計算，惟因上訴人未
    能依約交付土地，亦屬違約，被上訴人自得依兩造間土地買賣契約第八條之約定
    ，及一般損害賠償之規定，請求上訴人賠償以已繳交之土地價款六百十二萬元，
    按法定週年利率百分之五計算損害，共二十二萬八千零三十二元，惟土地部分，
    債務人為林練換，並非上訴人，而林練換亦未有給付遲延之情事，業如前述，是
    被上訴人此部分之請求，亦屬無據。
七、綜上所述，上訴人本於系爭房屋買賣契約之法律關係，請求被上訴人給付價金四
    十八萬零一百四十三元，及自本訴起訴狀繕本被上訴人翌日即八十四年十二月十
    九日起至清償日止，按週年利率百分之五計算之利息，為無理由，不應准許，原
    審駁回上訴人之請求，並無不合。上訴人指摘原判決該部分不當，求予廢棄改判
    ，自有未合，應駁回其上訴。被上訴人本於系爭房屋買賣契約之違約金請求權，
    反訴請求上訴人給付違約金十三萬八千六百五十七元，及自八十九年四月二十六
    日起至清償日止，按週年利率百分之五計算之利息，為有理由，應予准許，超過
    該部分之請求，即屬無據，應予駁回。反訴部分，被上訴人陳明願供擔保聲請宣
    告假執行，就其勝訴部分，因命上訴人給付之金額，未逾一百萬元，於本院判決
    後即確定，已無假執行之必要，而其餘假執行之聲請，因反訴之駁回而失所附麗
    ，均應駁回。
八、本件事證已臻明確，兩造其餘攻擊防禦方法及舉證，與本判決結果不生影響，無
    贅述必要，併予敘明。
九、據上論結，本件上訴人之上訴為無理由。被上訴人之反訴為一部有理由，一部無
    理由。依民事訴訟法第四百四十九條第一項、第七十八條、第七十九條但書，判
    決如主文。
中      華      民      國    九十      年      十      月    三十    日
                              民事第十五庭
                                  審判長法  官  劉  靜  嫻
                                        法  官  陳  昆  煇
                                        法  官  吳  光  釗
右正本係照原本作成。
上訴人不得上訴。
被上訴人如不服本判決，應於收受送達後二十日內向本院提出上訴書狀，其未表明上
訴理由者，應於提出上訴後二十日內向本院補提理由書狀（均須按他造當事人之人數
附繕本）上訴時應提出委任律師或具有律師資格之人之委任狀；委任有律師資格者，
另應附具律師及格證書及釋明委任人與受任人有民事訴訟法第四百六十六條之一第一
項但書或第二項（詳附註）所定關係之釋明文書影本。
中      華      民      國    九十      年    十一      月      二      日
                                        書記官  于      誠
民事訴訟法第四百六十六條之一（第一項、第二項）：
對於第二審判決上訴，上訴人應委任律師為訴訟代理人。但上訴人或其法定代理人具
有律師資格者，不在此限。
上訴人之配偶、三親等內之血親、二親等內之姻親，或上訴人為法人、中央或地方機
關時，其所屬專任人員具有律師資格並經法院認為適當者，亦得為第三審訴訟代理人


司法院資訊處製作；財團法人民間司法改革基金會備份。
